【裁判字號】    95,訴,3969
【裁判日期】    950711
【裁判案由】    拆屋還地
【裁判全文】
臺灣臺北地方法院民事判決              95年度訴字第3969號
原      告  建洋實業股份有限公司
法定代理人  甲○○
訴訟代理人  秦玉坤律師
複代理人    林麗芬律師
被      告  乙○○
上列當事人間拆屋還地事件，本院於民國95年6月27日言詞辯論
終結，判決如下：
    主  文
被告應將坐落台北市○○區○○段3小段519地號土地上之門牌號
碼台北市○○區○○路2段111巷21之4號，如附圖所示編號Ｃ部
分之建物拆除，並將該部分土地面積20平方公尺騰空返還原告及
共有人楊燕玉，暨應自民國93年5月5日起至騰空返還土地之日止
，按月給付原告新台幣肆仟佰肆拾壹元。
訴訟費用由被告負擔。
本判決於原告以新台幣伍拾萬元供擔保後，得假執行。
    事實及理由
壹、原告主張：台北市○○區○○段3小段519地號土地（以下稱
    系爭土地）為原告及訴外人楊燕玉共有，原告應有部分1000
    分之952，於民國93年5月5日取得，93年1月當期之申報地價
    為每平方公尺為27,360元。被告無正當權源擅自於系爭土地
    上搭蓋門牌號碼台北市○○區○○路2段111巷21之4號之違
    章建物居住，占用系爭土地如附圖即台北市建成地政事務所
    土地複丈成果圖所示編號Ｃ範圍之面積20平方公尺，為此依
    民法第767條前段、第821條規定請求拆屋還地。又無權占有
    他人土地可能獲得相當於租金之利益，致原告受損害，為此
    依不當得利之法律關係，請求被告返還相當於租金之利益
    4,341元（＝原告於民國93年5月5日取得應有部分952/1000
    ×系爭土地每平方公尺申報地價27,360元×被告占用面積20
    平方公尺×年息10%÷12月）等語。並聲明：
    (一)被告應將坐落台北市○○區○○段3小段519地號土地上
    之門牌號碼台北市○○區○○路2段111巷21之4號，如附圖
    所示編號Ｃ部分之建物拆除，並將其所有上開建物占用上開
    土地面積20平方公尺騰空返還原告及共有人楊燕玉，暨應自
    民國93年5月5日起至騰空返還土地之日止，按月給付原告新
    台幣4,341元；(二)願供擔保，請准宣告假執行。
貳、被告則以被告希望原告能依據市政府的拆遷補償條例補償被
    告，被告願意搬離系爭土地或被告向原告購買房屋坐落基地
    之土地等語資為抗辯。
、兩造不爭執之事項：台北市○○區○○段3小段519地號土地
    為原告及訴外人楊燕玉共有，被告無正當權源於系爭土地上
    搭蓋門牌號碼台北市○○區○○路2段111巷21之4號之違章
    建物居住，占用系爭土地如台北市建成地政事務所土地複丈
    成果圖所示編號Ｃ範圍之面積20平方公尺。
肆、得心證之理由：
  一、本件原告主張：系爭土地為原告及訴外人楊燕玉共有，原
      告應有部分1000分之952，於93年5月5日取得，93年1月當
      期之申報地價為每平方公尺為27,360元。被告無正當權源
      擅自於系爭土地上搭蓋門牌號碼台北市○○區○○路2段
      111巷21之4號之違章建物居住，占用系爭土地如附圖即台
      北市建成地政事務所土地複丈成果圖所示編號Ｃ所示部分
      ，其面積為20平方公尺等情，業據提出土地登記謄本、本
      院94年度重訴字第839號拆屋還地事件之94年8月11日言詞
      辯論筆錄影本、94年9月16日勘驗測量筆錄影本及本院94
      年度重訴字第839號民事判決影本等件為證，被告對之亦
      不爭執，應堪信為實在。被告雖希望原告能依據市政府的
      拆遷補償條例補償被告，被告自然願意搬離系爭土地或被
      告向原告購買房屋坐落基地之土地，然未得原告同意，本
      院自毋庸審酌，併此敘明。
  二、被告既無權占有系爭土地，則原告依民法第767條所有物
      返還請求權及第821條規定，請求被告將坐落系爭土地上
      之系爭21之4號房屋如附圖所示編號Ｃ部分拆除，並將該
      部分土地面積20平方公尺騰空返還原告及共有人楊燕玉，
      為有理由，應予准許。
  三、按無權占有他人土地，可能獲得相當於租金之利益，為社
      會通常之觀念，最高法院61年度台上字第169號著有判例
      。被告無權占有系爭土地上開部分，消極減免其應支付使
      用該土地之代價而受有利益，致原告受有損害，原告依不
      當得利法律關係請求被告返還自93年5月5日起至騰空返還
      該部分土地之日止相當於租金之利益，洵無不合。又按土
      地法第97條第1項規定：城市地方房屋之租金，以不超過
      土地及其建築物申報價額年息10%為限，此於租用基地建
      築房屋時準用之，同法第105條定有明文。參諸系爭土地
      之使用分區為建地，坐落台北市○○路、西藏路之間，鄰
      近南海幼稚園、雙園國小，有勘驗筆錄可稽，頗有利用價
      值及經濟效益，本院認為原告主張按系爭土地申報地價年
      息10%計算相當於租金之利益，尚屬適當。是原告依不當
      得利法律關係，請求被告自93年5月5日起至騰空返還上開
      土地之日止，按月給付原告4,341元（即系爭土地每平方
      公尺申報地價27,360元×被告占用面積20平方公尺×應有
      部分952/1000×年息10%÷12月）（元以下四捨五入），
      為有理由，應予准許。
伍、假執行之宣告：原告陳明願供擔保，請求宣告假執行，核無
    不合，爰酌定相當擔保金額，予以准許。
陸、結論：原告之訴為有理由，依民事訴訟法第78條、第390 條
    第2項，判決如主文。
中    華    民    國    95    年    7     月    11    日
                  民事第四庭    法  官  陳文正
以上正本係照原本作成
如對本判決上訴，須於判決送達後20日內向本院提出上訴狀
中    華    民    國    95    年    7     月    11    日
                                書記官  黃菀茹


司法院資訊處製作；財團法人民間司法改革基金會備份。
